臺灣桃園地方法院民事裁定　　　　　100年度司養聲字第268號
聲　請　人
即　收養人　黃家興
聲　請　人
即被收養人　肖彥虎
法定代理人（即被收養人生母）
　　　　　　肖晏婷
上 一　人
法定代理人　肖九長
上列當事人間聲請認可收養事件，本院裁定如下：
    主  文
認可黃家興於民國100 年9 月2 日收養肖彥虎（男，民國○○年○
月○○日生，國民身分證統一編號：Ｚ000000000號）為養子。
聲請程序費用由聲請人負擔。
    理  由
一、本件聲請意旨略稱：聲請人即收養人黃家興（男，民國○○年
    ○○月○○日生），經聲請人即被收養人肖彥虎（男，民國○○年
    ○ 月○○日生，國民身分證統一編號：Ｚ000000000號，生父不
    詳）之生母肖晏婷代為及代受意思表示，併由生母之法定代
    理人肖九長同意，於民國100 年9 月2 日與被收養人肖彥虎
    訂立書面收養契約，約定由黃家興收養肖彥虎為養子，而收
    養人有正當職業及資力，確有扶養被收養人之能力，為此聲
    請認可收養等語，並提出收養契約書面、戶籍謄本、健康檢
    查報告、存簿餘額影本、土地所有權狀影本等件為證。
二、按「收養應以書面為之，並向法院聲請認可。收養有無效、
    得撤銷之原因或違反其他法律規定者，法院應不予認可。」
    、「子女被收養時，應得其父母之同意。」、「前項同意應
    作成書面並經公證。但已向法院聲請收養認可者，得以言詞
    向法院表示並記明筆錄代之。」、「被收養者未滿七歲時，
    應由其法定代理人代為並代受意思表示。」、「法院為未成
    年人被收養之認可時，應依養子女最佳利益為之。」民法第
    1079條、第1076條之1 第1 項前段及第2 項、第1076條之2
    第1 項、第1079條之1 分別定有明文。再按認可收養子女事
    件之聲請，應附具：(一)收養契約書。(二)收養人及被收養人之
    身分證明文件。(三)被收養人為未成年人時，收養人職業、健
    康及有關資力之證明文件。(四)被收養人有配偶時，其配偶之
    同意書，或不能同意之證明文件。(五)被收養人本生父母之同
    意書。但本生父母礙難同意者，不在此限。(六)收養人或被收
    養人為外國人時，收養符合其本國法之證明文件。非訟事件
    法第134 條第1 項亦有明文。
三、經核收養人與被收養人間已成立收養關係，復無民法第1079
    條第2 項所指收養有無效、得撤銷之原因或違反其他法律規
    定之情形，有收養契約書面、戶籍謄本、健康檢查報告、存
    簿餘額影本、土地所有權狀影本等件在卷可佐，並經收養人
    黃家興、被收養人生母肖晏婷、及生母之法定代理人肖九長
    到庭陳明（詳見本院100 年12月2 日訊問筆錄），堪信聲請
    人主張為真實。
四、本院函請桃園縣政府派員就收養人進行訪視，據其委由親愛
    社會工作師事務所訪視之結果略以：「(1)、收養動機評估：
    案父（即收養人）表示因父母僅得自己一子，然婚後近三年
    並無生育，父母甚喜愛小孩且盼能傳接香火，經友人介紹得
    知案母（即被收養人生母）未成年懷孕產下案主（即被收養
    人），經與案外祖父見面後領回案主撫養，本因配偶無法連
    繫而無法收養，而以父母名義聲請收養，因父母年紀過大被
    駁回，目前已經法院判決離婚，故聲請辦理正式收養，評估
    無明顯不良動機。(2)、案家整體評估：案主已實際居住於案
    家一年多，案父其親職能力與身心狀況並無明顯不利於案主
    之處，案家之支持系統亦屬足夠，評估案父之經濟能力足以
    提供案主所需。(3)、未來照顧計畫：案父對於案主未來升學
    ，教養問題及居住空間等均有安排且無明顯不妥之處，評估
    案父無明顯不良之照顧計畫。(4)、綜合以上所言，評估收養
    人雖然單親，但尚有資源可以協助照顧案主，且案主已經實
    際共同生活，故評估收養人能提供兒童生活照顧利益」等語
    。有親愛社會工作師事務所100 年10月6 日100 親桃字第00
    1108號函暨其所附之兒童及少年收出養訪視評估報告，在卷
    可稽。
五、另本院函請新北市政府派員就被收養人進行訪視，據其委由
    財團法人中華民國兒童福利聯盟文教基金會訪視之結果略以
    ：「出養人肖小姐現年19歲，自高職休學後便從事服務業為
    主，近日甫離職近二個月，目前仍待業中。肖小姐與前男友
    分手後才發現懷有肖小弟，考量自己無足夠的經濟能力，且
    家中僅有父親一人，亦無法提供經濟或人力上之協助，便決
    定出養。由於肖小姐目前確無扶養肖小弟之經濟基礎與家庭
    資源，為了避免肖小弟未來生活陷入困境，評估本案具出養
    必要性。」有財團法人中華民國兒童福利聯盟文教基金會10
    0 年10月19日兒盟北收出養收字第調新北市100339函暨收出
    養事件家庭訪視報告，在卷可稽。
六、綜合全情，本院參酌上揭訪視報告回覆及被收養人生母及生
    母之法定代理人庭訊時意見，認被收養人生母為未成年人無
    論心智或經濟來源均未有能力提供被收養人良好成長環境，
    且其原生家庭本身經濟因素恐無法負擔被收養人扶養照顧責
    任，又無充足之支援系統，堪認被收養人確有出養之必要。
    另審酌收養人之人格特質、收養動機、親職能力、經濟能力
    及家庭狀況等情事，認由收養人收養被收養人為養子，應符
    合被收養人之最佳利益，故本件認可收養之聲請，依法應予
    准許。
七、依非訟事件法第21條第1 項前段、第23條，民事訴訟法第85
    條第1 項前段，裁定如主文。
八、如不服本裁定，應於裁定送達後10日內，以書狀向本院提出
    抗告狀，並繳納抗告費新臺幣1,000 元。
中    華    民    國  100     年    12    月    20   日
                  家事法庭    司法事務官
以上正本係照原本作成。